【裁判字號】    98,簡上,658
【裁判日期】    980728
【裁判案由】    詐欺
【裁判全文】
臺灣高雄地方法院刑事判決             98年度簡上字第658號
上  訴  人
即  被  告  甲○○
上列上訴人因被告詐欺案件，不服本院民國98年6 月9 日98年度
審簡字第2858號第一審判決（聲請簡易判決處刑案號：臺灣高雄
地方法院檢察署98年度偵字第10948 號），提起上訴，本院管轄
之第二審合議庭判決如下：
    主  文
上訴駁回。
甲○○緩刑貳年。
    事  實
一、甲○○明知金融機構之帳戶與個人之財產信用密切關聯，一
    般人無故取得他人金融帳戶之存摺、提款卡、印章及密碼之
    行為常與財產犯罪相關，且得預見現今詐騙集團等不法份子
    經常利用他人存款帳戶、轉帳等方式，獲取不法利益並逃避
    執法人員之追查，而提供自己之金融帳戶之存摺、提款卡、
    印章及密碼予他人使用，可能被詐騙集團所利用，以遂行其
    等詐欺犯罪之目的。竟仍以縱有他人持之犯罪亦無違反其本
    意，而基於幫助他人詐欺財物之不確定犯意，於民國（下同
    ）97年11月中旬某日，在高雄火車站附近，約定以每月租金
    新臺幣（下同）35,000元之代價，將其申設之陽信商業銀行
    平等分行（下稱陽信銀行）帳號000000000000號帳戶及第一
    商業銀行旗山分行（下稱第一銀行）帳號00000000000 號帳
    戶之存摺、提款卡、印章及密碼等物提供予真實姓名、年籍
    均不詳、綽號「加騰」之成年男子及其所屬詐財集團，供作
    向不特定民眾詐財匯款之用。俟該詐騙集團取得甲○○上開
    帳戶後，即共同基於意圖為自己不法所有之犯意，於97年12
    月17日上午10時許，假冒警員撥打電話向乙○○佯稱：其身
    分文件遭冒用申請帳戶，涉嫌洗錢案，需依指示將帳戶內之
    存款匯入指定帳戶內云云，致乙○○不疑有它陷於錯誤，而
    於同日下午3 時10分許，匯款99,000元至甲○○上開陽信銀
    行帳戶內。嗣乙○○發覺有異始知遭人詐騙，報警循線查悉
    上情。
二、案經彰化縣警察局鹿港分局報請臺灣高雄地方法院檢察署檢
    察官偵查後聲請簡易判決處刑。
    理  由
壹、程序部分：
    按被告以外之人於審判外之陳述，雖不符前4 條（即刑事訴
    訟法第159 條之1 至之4） 之規定，而經當事人於審判程序
    同意作為證據，法院審酌該言詞陳述或書面陳述作成時之情
    況，認為適當者，亦得為證據。當事人、代理人或辯護人於
    法院調查證據時，知有第159 條第1 項不得為證據之情形，
    而未於言詞辯論終結前聲明異議者，視為有前項之同意，刑
    事訴訟法第159 條之5 定有明文。經查，檢察官及被告甲○
    ○於本院言詞辯論終結前，就本判決所引用下列各項屬於審
    判外陳述之證據，知有第159 條第1 項不得為證據之情形，
    均未聲明異議，且本院審酌該證據作成情況均無不適當之情
    形，是依上開規定，認得作為本案證據。
貳、實體部分：
一、訊據被告甲○○固坦承上開陽信銀行帳戶為其所有之事實，
    惟矢口否認有何幫助詐欺犯行，辯稱：伊在網路上看到有人
    聲稱為公司節稅需要而徵求個人金融帳戶，伊因貪圖35,000
    元之報酬及誤信上開行為係合法，遂申辦陽信銀行及第一銀
    行之帳戶，並將上開2 帳戶之存摺、提款卡、印章、密碼及
    身分證影本等物，交予綽號「加騰」之男子，伊並無幫助詐
    欺之故意云云。經查：
  (一)陽信銀行、帳號00000000000 號帳戶為被告所有，於97年11
    月26日申辦開戶之事實，有存摺存款印鑑卡暨開戶申請書影
    本、被告之身分證、健保卡影本各1 份在卷可稽（見偵卷第
    21至24頁）。又被害人乙○○因遭詐騙集團詐騙，而於97年
    12月17日匯款入被告所有之上開帳戶等情，業經證人即被害
    人乙○○於警詢中指述遭詐騙及匯款經過等情節明確（見偵
    卷10、11頁）；復有陽信銀行客戶對帳單、匯款申請書回條
    影本各1 紙、警方受理詐騙案件資料等件附卷可查（見偵卷
    第12至15、23頁），是上開事實足堪認定。從而，被告所有
    之上開帳戶，確於97年12月17日遭不詳之詐騙集團使用於詐
    欺取財犯行無疑。
  (二)被告雖以上開情詞置辯，惟查，被告於本院審理時供稱：伊
    只有綽號「加騰」男子之聯絡電話，不知道他的真實姓名；
    伊將存摺、印章及提款卡將給對方時，有向對方問是哪一家
    公司；伊並未去查看該公司，但因對方給伊很放心的感覺，
    所以將存摺等物交給對方；伊不認識跟伊拿帳戶之人，也沒
    有拿到3 萬5 千元等語（見本院卷第35至38頁）。本院衡以
    被告現為大學四年級之學生（見本院卷第38頁），其案發當
    時為一年滿21歲之成年人，在尚未釐清綽號「加騰」者之身
    分、所屬公司，其亦未曾到過該公司、交付帳戶時仍未收到
    報酬等情形下，對於前揭事項均未有質疑，猶將與個人金融
    理財關係密切之帳戶存摺、提款卡及密碼任意交由他人使用
    ，顯與常情相違，足見被告所述實有諸多不合理之處。是被
    告上開所辯因誤信出租帳戶供作公司節稅使用，遭「加騰」
    騙取上開帳戶之存摺、提款卡及密碼等情，均非可採。
  (三)況且，自詐騙集團之角度觀之，其等既知利用他人之帳戶掩
    飾犯罪所得，應非愚昧之人，當知社會上一般正常之人如帳
    戶存摺、提款卡、印鑑遭竊或遺失，為防止拾得或竊得之人
    盜領其存款或做為不法使用而徒增訟累，必於發現後立即報
    警或向金融機構辦理掛失止付，在此情形下，如仍以該帳戶
    作為犯罪工具，則在其等向他人詐騙，並誘使被害人將款項
    匯入該帳戶後，極有可能因帳戶所有人掛失止付而無法提領
    ，則其等大費周章從事於犯罪之行為，甘冒犯罪後遭追訴、
    處罰之風險，卻只能平白無故替原帳戶所有人匯入金錢，而
    無法得償犯罪之目的，是以犯罪集團若非確定該帳戶所有人
    不會報警或掛失止付，以確定其等能自由使用該帳戶提款、
    轉帳，當不至於以該帳戶從事犯罪，而此等確信，在該帳戶
    係拾得、竊得或騙得之情形，實無發生之可能。是均益證被
    告上開所辯，多所矛盾且不合情理，顯係事後杜撰卸責之詞
    ，委無足採，本案帳戶資料應係在被告管領之下，由被告有
    意提供他人使用無訛。
  (四)再按金融存款帳戶攸關存戶個人財產權益之保障，非與本人
    有密切關係，一般人皆不致輕易提供他人使用，且一般人向
    金融機構開設帳戶，並無任何法令之限制，只須提出身分證
    、印章即可辦理開戶申請，此亦為眾所週知之事實，參以近
    年來利用人頭帳戶以行詐騙或恐嚇取財之事時有所聞，報章
    雜誌及新聞均多所宣導，是避免此等專屬性甚高之金融機構
    帳戶被不法行為人利用為詐財之工具，應係一般生活認知所
    易於體察之常識，則茍見他人不自己申請開立帳戶，反係蒐
    集不特定人之帳戶使用，衡情應當可預見收集之帳戶乃可能
    被利用為與財產有關之犯罪工具。況被告於本院審理時自承
    ：伊知道現今社會上詐騙集團盛行，也知道帳戶、印章及提
    款卡是個人重要的交易工具等語（見本院卷第36頁），足見
    被告將本案帳戶資料交付予他人，顯係有意提供該帳戶供人
    使用，且就他人將持其上開帳戶施行詐騙而使被害人匯款至
    其帳戶之結果應有所認識，亦對此事實之發生並不違反其本
    意，被告自有幫助詐欺取財之未必故意至明。
  (五)綜上所述，本件事證明確，被告幫助詐欺取財之犯行堪以認
    定，應予依法論科。
二、按刑法上之幫助犯，係對於犯罪與正犯有共同之認識，而以
    幫助之意思，對於正犯資以助力，而未參與實施犯罪之行為
    者而言，最高法院著有75年度臺上字第1509號、84年度臺上
    字第5998號及88年度臺上字第1270號判決意旨可供參照。是
    以，如未參與實施犯罪構成要件之行為，且係出於幫助之意
    思提供助力，即屬幫助犯，而非共同正犯。本案被告提供陽
    信銀行存摺、印章、提款卡及密碼予不詳之詐騙集團使用，
    使某詐騙集團成員得基於詐欺取財之犯意而向被害人乙○○
    詐取財物，遂行其詐欺取財之犯行，是被告所為，係對於詐
    騙集團成員遂行詐欺取財犯行，資以助力，揆諸上開判決意
    旨，自應成立幫助詐欺取財罪。核被告甲○○所為，係犯刑
    法第30條第1 項、刑法第339 條第1 項之幫助詐欺取財罪，
    爰依刑法第30條第2 項規定，按正犯之刑減輕之。
三、原審認被告罪證明確，因而適用刑法第339 條第1 項、第30
    條第1 項前段、第2 項、第41條第1 項前段、刑法施行法第
    1 條之1 規定，並審酌被告雖未參與詐欺取財犯行，但任意
    將自己之帳戶提供他人使用，不僅造成執法機關不易查緝犯
    罪行為人，嚴重危害社會治安，助長社會犯罪風氣，更造成
    被害人求償上之困難，及被害人乙○○遭詐騙9 萬9 千元之
    損害等一切情狀，量處有期徒刑3 月，並諭知易科罰金之折
    算標準。經核原判決認事用法均無不合，量刑亦屬允當，被
    告上訴意旨以上開帳戶之存摺、印章、提款卡、密碼等物係
    遭他人騙取，伊並未將上開物品出售或交給他人使用云云，
    指摘原判決不當，非有理由，應予駁回。
四、末查，被告甲○○前未曾因故意犯罪受有期徒刑以上刑之宣
    告等情，有臺灣高等法院被告前案紀錄表在卷可參，其因一
    時不慎，偶罹刑典，犯後並與被害人乙○○達成和解、賠償
    損害，有彰化縣鹿港鎮調解委員會調解書1 份在卷可證，經
    此偵審程序及罪刑之宣告，應能知所警惕，信無再犯之虞，
    本院認所宣告之刑以暫不執行為適當，爰併予宣告緩刑2 年
    ，以啟自新。
據上論斷，依刑事訴訟法第455 條之1 第1 項、第3 項、第368
條，刑法第74條第1 項第1 款，判決如主文。
本案經檢察官丙○○到庭執行職務。
中    華    民    國    98    年    7     月    28    日
                  刑事第二庭   審判長法  官  林水城
                                     法  官  施盈志
                                     法  官  羅立德
以上正本證明與原本無異。
不得上訴。
中    華    民    國    98    年    7     月    28    日
                                     書記官  賴朱梅
附錄本案論罪科刑法條全文：
中華民國刑法第339條第1項
意圖為自己或他人不法之所有，以詐術使人將本人或第三人之物
交付者，處5 年以下有期徒刑、拘役或科或併科1 千元以下罰金
。


司法院資訊處製作；財團法人民間司法改革基金會備份。
